【裁判字號】    98,交聲,652
【裁判日期】    980422
【裁判案由】    聲明異議
【裁判全文】
臺灣高雄地方法院交通事件裁定         98年度交聲字第652號
原處分機關  高雄市政府交通局
異  議  人  甲○○
上列異議人即受處分人因違反道路交通管理組罰條例案件，對於
原處分機關即高雄市政府交通局於民國98年2 月25日所為之處分
（高市交裁字第裁32-B00000000號）聲明異議，本院裁定如下：
    主  文
原處分撤銷。
甲○○不罰。
    理  由
一、異議意旨略以：異議人即受處分人（下稱異議人）甲○○於
    民國（下同）97年12月20日凌晨2 時8 分許，騎乘車號251-
    DAC 號重型機車，行駛於高雄市左營區○○○路沿線，遭員
    警以「2 輛以上機車在道路上競駛」為由開單告發，惟異議
    人騎乘上開機車並未佔用快車道，亦無急速競駛之行為，爰
    依法聲明異議等語。
二、按2 輛以上之汽車共同在道路上競駛者，處汽車駕駛人新臺
    幣3 萬元以上9 萬元以下罰鍰，並當場禁止其駕駛及吊銷其
    駕駛執照，道路交通管理處罰條例第43條第3 項定有明文。
三、本件異議人於97年12月20日凌晨2 時8 分許，騎乘車號251-
    DAC 號重型機車，行駛於高雄市左營區○○○路沿線，遭員
    警當場以異議人騎乘上開機車與車號522-EDS 號、L8N-801
    號及987-EED 號共4 部機車，共同在高雄市三民區、左營區
    、鼓山區○○○路、大順一路、中華一路、美術館路及明誠
    三路等路段，佔用快車道併排急速行駛為由，掣單舉發，嗣
    經原處分機關以有「2 輛以上汽車共同在道路上競駛」之違
    規事實，依道路交通管理處罰條例第43條第3 項規定，課處
    罰鍰新台幣（下同）3 萬元，吊銷駕駛執照，3 年內禁考，
    及施以道安講習等情，有高雄市政府警察局左營分局（下稱
    左營分局）98年2 月9 日高市警左分六字第0980002703號函
    、舉發違反道路交通管理事件通知單及高雄市政府交通局違
    反道路交通管理事件裁決書各1 份等件在卷可稽。
四、查本件員警係以攝影方式採證舉發，有左營分局98年3 月30
    日高市警左分六字第0980007836號函及附件之光碟片可證。
    而本院委請法官助理觀看員警拍攝之蒐證光碟，並製作勘驗
    報告，光碟內容顯示情形如下：
  (一)蒐證開始，警車駛於同向2 車道之外側車道上，路上車輛稀
    少。
  (二)（光碟時間01:01）：
    警車發現目標，將近頭拉近後見同向車道右前方有4 輛機車
    因紅燈於十字路口待轉區暫停，車內1 警員稱：「還待轉勒
    ！」、「還會停紅綠燈耶，不簡單！」，將攝影鏡頭再予拉
    近，可見其中3 輛機車之車號分別為987-EED 號、732-DWH
    號、L8N-801 號（勉予辨識），隨後車號522-EDS 號之機車
    亦停車等待。（此時並未看見異議人騎乘之上開機車）。
  (三)（光碟時間02：14）：
    綠燈亮起後，該車隊前後行駛於同向2 車道路緣或外側車車
    道上，行進間偶有2 輛機車併排行駛情形（併行時間最長不
    超過5 秒），但均未橫越跨入內側車道（快車道）行駛，警
    車於後方隨行，車內警員稱：「70耶、80（意指時速）」、
    「超過80」。
  (四)（光碟時間03：08）：
     路旁1 輛箱型車倒車行駛停放，車隊為閃避該車均駛於外
     側車道上（未進入內側車道）。
  (五)（光碟時間03：18）：車隊右轉繼續行駛於路緣或車道上（
    此時路面僅有單一車道），於光碟時間03：46，車隊行經閃
    黃燈路口時，並未減速，此時車內警員稱：「路口沒有在煞
    的勒！」，此時路上人車仍稀少。光碟03：48至04：06，鏡
    頭劇烈晃動，無法辨識車隊行經路段及行駛情形。
  (六)（光碟時間04：15）：
     該車隊右轉（路牌模糊不清無法辨識）。於光碟時間04：3
     0 ，車隊（4 輛機車）再右轉駛入美術東四路（同向2 車
     道）並行駛於外側車道上，此時，警員稱：「又再繞了。
     」。
  (七)（光碟時間04：40分）：
     車隊遇紅燈停等，警方將蒐證鏡頭拉近，可清楚看見停等
     車輛分別為車號L8N-801號、251-DAC 號（即異議人騎乘之
     車輛）、987-EED 號、522-EDS 號機車（下稱上開車隊）
     。嗣後綠燈亮起車隊起駛，警員彼此確認違規車輛共有4
     輛，並稱：「現在知道了歐，現在騎慢慢的。」於光碟時
     間05：57，該車隊騎至豆漿店前停下。
五、綜觀上開勘驗結果，可知員警最初只發現987-EED 號、732-
    DWH 號、L8N-801 號等機車（下稱上開車隊）有車速過快之
    現象，惟員警並未以測速器採證，尚無從確認上開車隊之車
    速或是否有超速之違規；且上開車隊係行駛於同向2 車道路
    緣或外側車道上，行進間雖偶有2 輛機車併排行駛之情形，
    但併行時間未超過5 秒，亦未橫越跨入快車道行駛，自難遽
    認上開車隊有在道路上競駛之違規。再者，異議人騎乘之上
    開機車係在蒐證影像之最後階段始出現，當時異議人騎乘之
    上開機車與車號L8N-801 號、987-EED 號、522-EDS 號機車
    係在路口停等紅燈。是依上開蒐證影像之內容，上開車隊縱
    有車速過快之嫌疑，但尚無從證明異議人為上開車隊之成員
    ，更無法據以判斷異議人有與其他機車駕駛人共同在道路上
    競駛之事實。從而，原處分機關未予詳查，遽予裁罰異議人
    ，尚有未洽，故本件異議為有理由，原處分應予撤銷，並諭
    知異議人不罰。
據上論斷，應依道路交通案件處理辦法第20條前段，裁定如主文
。
中    華    民    國    98    年    4     月    22    日
                  交通法庭   法  官  羅立德
以上正本證明與原本無異。
如不服本裁定應於送達後5日內向本院提出抗告狀。
中    華    民    國    98    年    4     月    22    日
                             書記官  賴朱梅


司法院資訊處製作；財團法人民間司法改革基金會備份。
